臺灣高等法院高雄分院刑事判決　　　　　　　　　　九十一年度交上易字第六七號
　　上訴人即被告　 甲○○
右上訴人因過失致死案件，不服臺灣高雄地方法院九十年度交易字第六０三號中華民
國九十年十二月三十一日第一審判決（起訴案號：臺灣高雄地方法院檢察署九十年度
偵字第五一九九號），提起上訴，本院判決如左：
      主  文
原判決撤銷。
甲○○因業務上之過失，致人於死，處有期徒刑玖月。
      事  實
一、甲○○領有普通大貨車駕駛執照，平日以為人修理電器用品為業，並駕駛小貨車
    載送待修或修理完畢之電器用品至客戶家中，係以駕駛汽車為附隨業務之人。於
    民國九十年三月九日晚上九時三十分許，駕駛車牌號碼ＢＥ－００一九號小貨車
    載運電冰箱欲至高雄縣杉林鄉沿高雄縣旗山鎮○○路○段台二十一線快車道由北
    往南方向行駛，途經該路五八號電桿處，原應注意汽車在快、慢車道間變換車道
    時，應注意安全距離，雖當時天色晚、夜間無照明，但天候晴、視距良好、直路
    、柏油路面乾燥、無障礙或其他缺陷，而依其丙識、能力又無不能注意之情事，
    竟因尿急欲停靠路邊如廁，而疏未注意與右後方車輛保持安全距離，即貿然由快
    車道變換車道進入慢車道。適有陳家豪騎乘車牌號碼ＯＷＤ－六七一號重型機車
    ，沿上開路段由北往南同向自後行駛而來，因閃煞不及自後撞及未保持行車安全
    距離、貿然變換車道之甲○○所駕駛上開小貨車左後車尾，致陳家豪人車當場倒
    地，旋因頭部外傷、顱內出血，送醫不治而死亡。甲○○於肇事後委託不知姓名
    之路人報案，並在現場等候，於犯罪未被發覺前，向前往現場處理之警員自首肇
    事，而願接受裁判。
二、案經高雄縣警察局旗山分局報請台灣高雄地方法院檢察署檢察官偵查起訴。
    理  由
一、訊據上訴人即被告甲○○固供承有於右揭時、地與被害人所騎乘之機車發生擦撞
    而肇事等情，然矢口否認有何過失，辯稱：伊並未非於變換車道時遭被害人撞及
    ，而係停車在路邊時，被害人從後面自行來撞伊車云云。惟查：
（一）上開被告如何駕駛小貨車，遭被害人陳家豪所騎乘之機車撞及，致被害人受有
      頭部外傷，嗣因顱內出血不治死亡等事實，業據被害人家屬乙○於警、偵訊及
      原審法院調查時指訴甚詳，並有高雄縣警察局旗山分局道路交通事故調查報告
      表暨所附現場圖、車禍現場照片十二幀附卷可稽。又被害人陳家豪確因本件車
      禍致受有頭部外傷，因顱內出血不治死亡一情，亦經台灣高雄地方法院檢察署
      檢察官督同法醫師相驗明確，製有勘驗筆錄、相驗屍體證明書、驗斷書各一紙
      附卷足憑。
（二）被告於本院審理訊問時辯稱：當時伊係因尿急，將小貨車暫停路邊，並進入果
      園內小便，不知被害人如何撞到伊車的云云，惟參諸上開卷附道路交通事故調
      查報告表現場圖及照片所示：機車碎片、刮地痕在快車道，小貨車頭朝西南、
      東北，斜向插放於慢車道近水溝處，與機車倒地位置相距達五點九公尺之遙；
      兩車之撞擊點係在被告小貨車左後車尾、被害人機車車頭等情，依兩車之肇事
      後位置狀態，雙方行進方向、路線、車損等相關跡證綜合研判，苟如被告所辯
      ：伊車係暫停路邊遭被害人自後撞及一節屬實，衡情被害人之機車碎片當無全
      部散落於快車道上，且被告之小貨車亦無斜向插放慢車道上之理，參以被告於
      警訊時供稱：是因尿急欲停車方便而發生擦撞一節，證人即現場處理警員黃欽
      傳亦於原審法院審理時到庭證述：到現場時，被告係向伊陳述要停車到路旁上
      廁所，結果死者即擦撞他的車等語觀之，堪認本件事故乃因被告駕駛汽車欲暫
      停路邊方便，而於行進間任意變換車道、未注意保持安全距離，致被害人駕駛
      機車因閃煞不及而自後撞及。準此，被告前開所辯：伊並未變換車道行駛云云
      ，顯屬事後畏罪飾卸之詞，委無足取。其確有未保持安全距離即變換車道之過
      失行為，堪予認定。
二、按汽車在快慢車道間變換車道時，應注意安全距離，道路交通安全規則第九十七
    條第五款定有明文。被告駕車依法本應負有前開注意義務，依車禍發生當時雖天
    色晚、夜間無照明，但天候晴、視距良好、直路、柏油路面乾燥、無障礙或其他
    缺陷，而依其丙識、能力又無不能注意之情事，竟疏於注意及此，未保持行車安
    全距離，即貿然由快車道變換車道進入慢車道，致同向直行而來之被害人機車因
    閃煞不及而自後撞及被告所駕駛之小貨車左後車尾，因之肇致本件車禍事故，被
    告有過失甚明。況本件車禍經送請臺灣省高屏澎區車輛行車事故鑑定委員會鑑定
    結果，亦認定：「甲○○駕駛小貨車變換車道未注意安全距離為肇事因素；陳家
    豪無肇事因素」等語，有該鑑定委員會九十年十一月十六日高屏澎鑑字第九０一
    七二一號函所附鑑定意見書存卷可按，被告確有前述之過失，至臻明確。又被害
    人確因本件車禍傷重不治死亡一節，已如前述，與被告之過失行為間，顯有相當
    因果關係。至公訴人所敘被告過失情節，雖與本院認定有異，然公訴事實既已敘
    及基本社會事實，本院自得審究認定，不受公訴人所述過失責任認定之拘束，併
    予敘明。本件事證明確，被告上開過失致人於死之犯行，堪予認定。
三、按刑法上所謂業務，係指個人基於其社會地位繼續反覆所執行之事務，包括主要
    業務及其附隨之準備工作與輔助事務在內。此項附隨之事務，並非漫無限制，必
    須與其主要業務有直接、密切之關係者，始可包含在業務概念中，而認其屬業務
    之範圍，最高法院八十九年台上字第八０七五號判決可資參照。本件被告係以為
    人修理電器用品為業，平日均駕駛小貨車載送待修或已修理完畢之電器用品至客
    戶家中，發生車禍當時也是載送修理完畢之電冰箱、電視至客戶家中之事實，據
    被告在警訊、本院審理時供述在卷，足見被告駕駛汽車為其所執行之修理電器用
    品主要業務之準備工作或輔助行為，二者間有直接、密切之關係，應認駕駛小貨
    車係被告之附隨業務。故本件被告駕駛小貨車肇事致人於死，核其所為係犯刑法
    第二百七十六條第二項之業務過失致人於死罪。公訴人起訴法條雖有未合，但公
    訴人之車禍過失致人於死之社會基本事實相同，本院爰予變更起訴法條。又被告
    肇事後雖未親自報案，然其於警察機關尚未知悉犯罪事實或發覺犯罪人前在現場
    等候，並向到場處理之警員坦承肇事並願接受裁判一節，已經證人即到場處理警
    員黃欽傳於原審法院審理時證述明確（見原審法院九十年十二月二十日審判筆錄
    ），是被告上開所為合於刑法第六十二條前段自首之要件，爰依法減輕其刑。
四、原審予論罪科刑判決固非無見，惟被告係以駕駛汽車為附隨業務之人，其駕駛小
    貨車肇事致人於死，所為係犯刑法第二百七十六條第二項之業務過失致人於死罪
    ，原判決未認定被告係以駕駛汽車為附隨業務之人，致認被告係犯同法第二百七
    十六條第一項之普通過失致人於死罪，尚有未洽。被告上訴意旨矢口否認有過失
    犯罪，雖無足取，但原判決既有前揭可議之處，自應由本院予撤銷改判，審酌被
    告前無犯罪前科紀錄，有卷附台灣高等法院被告全國前案紀錄表及台灣高雄地方
    法院檢察署刑案資料查註記錄表各一份在卷可按，本次因一時疏於注意而肇事，
    惡性非重，惟肇事後猶不承認有過失之責任，未見具體悔過認錯之表現，及事後
    雖已與被害人家屬達成民事和解，有其所提出之卷附調解書一份可憑，惟迄未依
    該調解條件給付分文，未賠償被害人家屬一節，已據其自承在卷，犯後態度可議
    等一切情狀，量處如主文第二項所示之刑，以示懲儆。
五、本件雖係被告上訴，但原判決適用法條不當而撤銷，故判決較原審為重之刑。
據上論結，應依刑事訴訟法第三百六十九條第一項前段、第三百六十四條、第三百七
十條但書、第二百九十九條第一項前段、第三百條、刑法第二百七十六條第二項、第
六十二條前項，罰金罰鍰提高標準條例第一條前段判決如主文。
本案經檢察官林應華到庭執行職務。
中    華    民    國     九十一     年       四       月     二十四     日
                              臺灣高等法院高雄分院刑事第三庭
                                  審判長法官  周賢銳
                                        法官  謝宏宗
                                        法官  莊崑山
右正本證明與原本無異。
如不服本判決應於收受本判決後十日內向本院提出上訴書狀，其未述上訴理由者，
並得於提起上訴後十日內向本院補提理由書狀（均須按他造當事人之人數附繕本）「
切勿逕送上級法院」。
                                      書記官  邱麗莉
中    華    民    國     九十一     年       四       月     二十六     日
【附錄本判決論罪科刑法條】
刑法第二百七十六條第二項：
從事業務之人，因業務上之過失犯前項之罪者，處五年以下有期徒刑或拘役，得併科
三千元以下罰金。
                                                                    Ａ
